臺灣高等法院刑事裁定
109年度抗字第594號
抗  告  人  
即  受刑人  林家宏



上列抗告人即受刑人因聲請定其應執行刑案件，不服臺灣士林地
方法院109年度聲字第419號中華民國109年4月6日裁定，提起抗
告，本院裁定如下：
    主  文
原裁定撤銷。
林家宏因犯如附表所示各罪所處之刑，有期徒刑部分應執行伍年
拾月。
    理  由
一、原裁定意旨略以：抗告人即受刑人林家宏因違反槍砲彈藥刀
    械管制條例等案件，先後經判處如附表所示之刑，且均確定
    在案，有各該判決書及本院被告前案紀錄表在卷可稽。抗告
    人所犯如附表所示之罪，其犯罪行為日均係於最早確定判決
    即附表編號二所示判決確定日期（即民國107年7月10日）前
    為之，而就上開各案犯罪事實為最後判決之法院復為原審法
    院；又如附表編號一至七、九所示之罪得易科罰金，如附表
    編號八所示之罪則不得易科罰金，屬刑法第50條第1項但書
    第1款之情形，依同條第2項規定，須經抗告人請求檢察官聲
    請定其應執行刑，始得依同法第51條規定定之。茲抗告人已
    表示請求檢察官就如附表所示各罪，聲請合併定應執行刑，
    此有抗告人簽名之刑事聲請狀在卷可稽。檢察官依刑事訴訟
    法第477條第1項之規定，聲請就如附表所示各罪所處之刑定
    應執行之刑，其聲請經核尚無不合，應予准許，爰裁定有期
    徒刑部分應執行6年6月。至抗告人所犯附表編號一至七、九
    所示之罪雖經法院判處得易科罰金之刑，但因與附表編號八
    所示不得易科罰金之刑合併定應執行刑，依上揭說明，自毋
    庸再為易科罰金折算標準之諭知，另抗告人所犯如附表編號
    八所示之罪，其併科罰金刑部分，因僅1罪宣告併科罰金，
    尚不生定執行刑之問題，毋庸併定應執行刑等語。　　
二、本件抗告意旨略以：數罪併罰有二裁判以上者，依刑法第50
    條合併定應執行刑時，對於刑之酌定，固屬自由裁量事項，
    惟仍應受「外部界限、內部界限」所限制。刑法刪除連續犯
    規定後，雖應回歸數罪併罰，但量刑仍應符合實質正當，合
    於裁量之內部性界限，非只在實現以往之應報主義，尤重在
    教化功能。本件抗告人所犯數罪，大多屬於相同犯罪類型之
    施用毒品案件，係屬自我戕害行為，並未侵害他人權益，故
    應酌量減輕其刑，且參照若干法院就具體個案所定之執行刑
    ，亦不乏大幅減低。爰請撤銷原裁定，從輕量刑等語。
三、按數罪併罰，分別宣告多數有期徒刑者，於各刑中之最長期
    以上，各刑合併之刑期以下，定其刑期，但不得逾30年，刑
    法第51條第5款定有明文。乃因刑罰之科處，應以行為人之
    責任為基礎，考量人之生命有限，刑罰對被告造成之痛苦程
    度，係以刑度增加而生加乘效果，而非等比方式增加，如以
    實質累加方式執行，刑責恐將偏重過苛，不符現代刑事政策
    及刑罰之社會功能，故透過定應執行刑程序，採限制加重原
    則，授權法官綜合斟酌被告犯罪行為之不法與罪責程度、各
    罪彼此間之關聯性（例如數罪犯罪時間、空間、各行為所侵
    害法益之專屬性或同一性、數罪對法益侵害之加重效應等）
    、數罪所反應被告人格特性與傾向、對被告施以矯正之必要
    性等，妥適裁量最終具體應實現之刑罰，以符罪責相當之要
    求。再者，國家使用刑罰懲罰或矯治犯罪，必須考慮手段之
    效益，使用過度之刑罰，會使邊際效益遞減，未必能達到目
    的，卻造成犯罪管理之過度花費，這正是所謂刑罰經濟之思
    考（最高法院106年度台抗字第177號裁定意旨參照）。
四、經查：
  ㈠本件抗告人犯如附表各編號所示之罪，經法院判處如附表所
    示之刑，其中附表編號二、三所示之刑，並經判處應執行有
    期徒刑9月，而於如附表所示日期分別確定在案；又附表編
    號一至七、九所示為得易科罰金之罪，附表編號八所示則為
    不得易科罰金之罪，屬於刑法第50條第1項但書第1款不得併
    罰之情形，抗告人於各該罪刑之裁判確定後，同意由檢察官
    向法院聲請定應執行刑，此有抗告人於109年2月19日出具之
    刑事聲請狀在卷為憑，檢察官據此就如附表所示各罪，向原
    審聲請定應執行刑，而抗告人所犯如附表編號一、四至九所
    示之罪之犯罪日期，均係在首先確定之附表編號二、三所示
    之罪判決確定前所犯，又無重複聲請而違反一事不再理原則
    之情，有各該判決及本院被告前案紀錄表在卷可佐，是本件
    檢察官之聲請，於法並無不合。再者，原審定其應執行刑為
    有期徒刑6年6月，係在各刑中之最長期（即3年6月）以上，
    各刑合併之刑期（即7年）以下，復未逾附表各編號前所定
    之應執行刑加計其他裁判所處刑期之總和（即附表編號二、
    三前定之應執行刑9月，加計附表編號一、四至九所示有期
    徒刑，合計為6年11月），固無違背定應執行刑之外部界限
    。
  ㈡惟衡酌抗告人其中所犯附表編號一至六所示各罪，均為罪質
    相同之施用第二級毒品罪，而施用毒品之行為人，所侵害者
    係社會法益，並非具不可替代性、不可回復性之個人法益，
    則抗告人所犯施用毒品罪，對於危害社會法益之加重效應非
    高，自不應過度重複非難評價；加以其施用毒品各罪之犯罪
    時間密接，各罪間之關係密切，故各罪之獨立性亦屬非高；
    復參以施用毒品者本具有成癮性而難以短時間戒斷之特色，
    故抗告人除係刑事法意義之犯人外，並兼具病人身分，立法
    上乃採行監禁式治療與社區醫療處遇之雙軌制度，以相當時
    間之隔離或輔導戒斷，作為矯治方式，是於定應執行刑時，
    自應審酌抗告人因具毒癮之病態性人格面俱屬相同。職是之
    故，就抗告人其中所犯如附表編號一至六所示罪刑，自不宜
    酌定過高之執行刑，且亦應注意輕重罪間之刑罰體系平衡，
    以避免其各罪併罰之結果反重於一次重罪所執行之刑罰，而
    違反罪刑相當原則。
  ㈢綜上所述，原裁定未及充分審酌抗告人其中所犯附表編號一
    至六所示各罪之犯罪類型特性、侵害法益屬性、加重效應、
    各罪間之獨立性、施用毒品犯罪所顯示之病態性人格面等定
    執行刑之審酌因子，逕就如附表各編號所示罪刑，以幾近實
    質累加方式定應執行刑（本案計有9罪，定刑上限為7年，原
    裁定僅減6月），且其中就施用毒品各罪所定應執行刑，已
    趨近一次重罪之刑罰，實有悖刑罰體系之平衡，致有罪刑不
    相當而違反內部界限之違誤。從而，抗告意旨指摘原裁定定
    刑不當，為有理由，自應由本院將原裁定予以撤銷。
  ㈣本院審酌本件縱令發回原審法院，原審法院所得定之應執行
    刑，亦應以上開原則妥為考量而定應執行之刑。為免撤銷原
    裁定發回原審法院，徒增司法資源之浪費，本件即有由本院
    自為裁定之必要。爰審酌抗告人所犯如附表編號二、三所示
    之罪，業經判處應執行刑有期徒刑9月，暨其所犯如附表所
    示罪數計有9罪，分別有非法持有改造手槍罪、傷害罪及施
    用毒品罪，三者犯罪類型迥異，各自侵害法益之效應相互獨
    立；而其中施用毒品罪則有6罪，其所犯係戕害其個人身心
    健康之病患型犯罪，所侵害之法益均屬相同，並非侵害不可
    替代性或不可回復性之個人法益，對危害社會法益之加重效
    應屬有限，且各該犯罪時間密接，獨立性非高；以及抗告人
    透過如附表各編號所示各罪所顯示之人格面等情，爰為整體
    之非難評價後，裁定定其應執行刑如主文欄第2項所示，應
    屬適當。至罰金刑部分僅有附表編號八所示併科罰金新臺幣
    4萬元之單一宣告，非宣告多數罰金刑，自不生定其應執行
    刑之問題，附此敘明。　　
據上論斷，依刑事訴訟法第413條、第477條第1項，刑法第50條
第2項、第53條、第51條第5款，裁定如主文。
中　　華　　民　　國　　109 　年　　4 　　月　　29　　日
　　　　　　　　　刑事第十五庭  審判長法　官  劉興浪
　　　　　　　　　　　　　　　　　    法　官  古瑞君
　　　　　　　　　　　　　　　　　    法　官  陳信旗
以上正本證明與原本無異。
如不服本裁定，應於收受送達後5日內向本院提出再抗告狀。
                                      書記官  董佳貞
中　　華　　民　　國　　109 　年　　4 　　月　　29　　日
附表        編號 罪名 宣告刑 犯罪日期 最後事實審  確定判決      法院、案號 判決日期 法院、案號 確定日期 一 施用第二級毒品 有期徒刑6月，如易科罰金，以新臺幣1千元折算1日 107年1月1日 臺灣士林地方法院107年度審簡字第663號 107年6月15日 臺灣士林地方法院107年度審簡字第663號 107年7月17日 二 施用第二級毒品 有期徒刑5月，如易科罰金，以新臺幣1千元折算1日 106年11月7日為警採尿時起回溯96小時內之某時 臺灣士林地方法院107年度審簡字第735號 107年6月15日 臺灣士林地方法院107年度審簡字第735號 107年7月10日 三 施用第二級毒品 有期徒刑5月，如易科罰金，以新臺幣1千元折算1日 107年1月20日為警採尿時起回溯96小時內之某時 臺灣士林地方法院107年度審簡字第735號 107年6月15日 臺灣士林地方法院107年度審簡字第735號 107年7月10日 四 施用第二級毒品 有期徒刑6月，如易科罰金，以新臺幣1千元折算1日 107年4月4日為警採尿時起回溯96小時內之某時 臺灣士林地方法院107年度審簡字第738號 107年6月28日 臺灣士林地方法院107年度審簡字第738號 107年7月31日 五 施用第二級毒品 有期徒刑6月，如易科罰金，以新臺幣1千元折算1日 107年4月14日 臺灣士林地方法院107年度審易字第1740號 107年9月27日 臺灣士林地方法院107年度審易字第1740號 107年10月16日 六 施用第二級毒品 有期徒刑6月，如易科罰金，以新臺幣1千元折算1日 107年1月31日 臺灣士林地方法院107年度審簡字第746號 107年12月28日 臺灣士林地方法院107年度審簡字第746號 108年1月19日 七 傷害 有期徒刑3月，如易科罰金，以新臺幣1千元折算1日 106年10月1日 臺灣士林地方法院107年度審簡字第1277號 107年12月26日 臺灣士林地方法院107年度審簡字第1277號 108年2月11日 八 非法持有改造手槍 有期徒刑3年6月，併科罰金新臺幣4萬元，罰金如易服勞役，以新臺幣1千元折算1日 107年4月25 日 臺灣士林地方法院108年度原訴字第1號 108年11月25日 臺灣士林地方法院108年度原訴字第1號  108年12月23日 九 傷害 有期徒刑5月，如易科罰金，以新臺幣1千元折算1日 107年4月25 日 臺灣士林地方法院108年度原訴字第1號 108年11月25日 臺灣士林地方法院108年度原訴字第1號  108年12月23日